【裁判字號】    95,上訴,13
【裁判日期】    950215
【裁判案由】    違反毒品危害防制條例
【裁判全文】
臺灣高等法院高雄分院刑事判決          95年度上訴字第13號
    上  訴  人
    即  被  告  甲○○
                      （現另案在臺灣高雄第二監獄執行中）
上列上訴人因違反毒品危害防制條例案件，不服臺灣高雄地方法
院94年度訴字第3145號中華民國94年11月30日第一審判決（起訴
案號：臺灣高雄地方法院檢察署94年度毒偵字第6158號），提起
上訴，本院判決如下：
    主  文
上訴駁回。
    事  實
一、甲○○前於民國（下同）84年間因違反槍砲彈藥刀械管制條
    例及加重竊盜等罪，經臺灣高雄地方法院判處有期徒刑1 年
    確定；復於84年間因違反肅清煙毒條例案件，由臺灣高雄地
    方法院判處有期徒刑3 年4 月確定，上開2 案並定應執行刑
    為有期徒刑4 年3 日，於92年9 月22日執行完畢；又於89年
    間因施用毒品案件，經臺灣高雄地方法院以89年度毒聲字第
    6905號裁定送強制戒治，於91年1 月9 日期滿執行完畢；詎
    仍不知悔改，竟於上開強制戒治及有期徒刑先後執行完畢後
    5 年內，仍基於施用第一級毒品海洛因之概括犯意，自94年
    6 月上旬之某日起，連續在高雄縣鳳山市○○街51巷1 弄10
    號住處，施用海洛因多次，均以針筒注射之方式施用，平均
    約每2 、3 日施用1 次，最後1 次在94年6 月28日晚上8 、
    9 時許，在上址住處施用。嗣由警方於94年6 月29日下午4
    時25分許，在高雄縣鳳山市○○街23巷15號前盤查甲○○而
    查悉前情，並扣得其所持有之海洛因1 包（淨重0.08公克，
    與內含海洛因之包裝袋1 個）。
二、案經高雄市政府警察局苓雅分局報請臺灣高雄地方法院檢察
    署檢察官偵查起訴。
    理  由
一、上訴人即被告甲○○以其本次所犯施用第一級毒品罪，應為
    前案既判力效力所及，前案於94年7 月4 日確定，本案是在
    94年6 月上旬至6 月28日發生的，因此不應另行判決云云。
    按刑事訴訟法第302 第1 款規定，案件曾經判決確定者，應
    為免訴之判決，係以同一案件，已經法院為實體上之確定判
    決，該被告應否受刑事制裁，既因前次判決而確定，不能更
    為其他有罪或無罪之實體上裁判，此項原則，關於實質上一
    罪或裁判上一罪，其一部事實已經判決確定者，對於構成一
    罪之其他部分，固亦均應適用，但此種事實係因審判不可分
    之關係，在審理事實之法院，就全部犯罪事實，依刑事訴訟
    法第267 條規定，本應予以審判，故其確定判決之既判力自
    應及於全部之犯罪事實，惟若在最後審理事實法院宣示判決
    後始行發生之事實，既非該法院所得審判，即為該案判決之
    既判力所不能及，是既判力對於時間效力之範圍應以最後審
    理事實法院之宣示判決日為判斷之標準，而所謂「最後審理
    事實法院」，非謂「最後事實審」，自不限於二審判決，因
    而在未經上訴於二審法院之判決，亦屬相同，否則，如認判
    決在一審確定者，其既判力延伸至確定之時，則於第一審法
    院宣示判決後因被告逃匿無法送達延宕確定日期，在此期間
    ，被告恣意以概括之犯意連續為同一罪名之犯行，而受免訴
    判決，其有違公平正義原則，實非確當（最高法院88年度台
    上字第2576號判例可資參照）。查本件被告甲○○於94年3
    月2 日施用第一級毒品海洛因，經臺灣高雄地方法院於94年
    5 月31日以94年度訴字第1505號判處有期徒刑10月，於94年
    7 月4 日確定，有該判決書及臺灣高等法院被告前案紀錄表
    各1 份在卷足憑，而本案被告犯罪之時間係自94年6 月上旬
    之某日起至94年6 月28日止，顯然在上開判決宣判（94年5
    月31日）後始行發生，既非該法院所得審判，即為該案判決
    之既判力所不能及，因此本件並非前案既判力效力所及，自
    不得為免訴判決，先此敘明。
二、上開事實，業據被告甲○○於原審及本院準備程序中坦承不
    諱（見原審卷第46頁、第58頁、本院卷第31頁），且經警採
    集被告之尿液，經送高雄市立凱旋醫院鑑驗結果，被告尿液
    呈施用海洛因後之嗎啡陽性反應，此有該醫院之濫用藥物尿
    液檢驗報告1 份在卷可稽（見偵卷第47頁）；復有被告所持
    之白色粉末1 包扣案可資證明，且該白色粉末係海洛因成分
    ，淨重0.08公克（空包裝重0.29公克），有法務部調查局鑑
    定通知書1 份附卷足憑（見原審卷第26頁），足認被告自白
    施用海洛因犯行部分與事實相符；再者，被告前於89年間因
    施用毒品案件，經臺灣高雄地方法院以89年度毒聲字第6905
    號裁定送強制戒治，於91年1 月9 日期滿執行完畢，亦有臺
    灣高等法院被告前案紀錄表在卷可按，是被告於強制戒治期
    滿執行完畢後，5 年內又為本件施用第一級毒品海洛因犯行
    甚明；從而，本案事證明確，被告施用第一級毒品犯行，堪
    予認定。
三、核被告甲○○所為，係犯毒品危害防制條例第10條第1 項之
    施用第一級毒品罪。被告持有第一級毒品海洛因之低度行為
    ，應為其施用第一級毒品海洛因之高度行為所吸收，不另論
    罪。被告先後多次施用海洛因之行為，時間緊接，所犯罪名
    相同，顯係出於概括之犯意為之，為連續犯，爰依刑法第56
    條之規定，論以一連續施用第一級毒品海洛因罪，並加重其
    刑。又公訴人雖未就被告所犯94年6 月上旬之某日起至同年
    6 月28日晚上8 、9 時許止之連續多次施用第一級毒品海洛
    因犯行部分起訴（除已起訴之94年6 月29日下午6 時46分許
    回溯24小時內之某時之施用海洛因1 次犯行外），惟查被告
    所犯上開未經起訴之連續施用海洛因犯行部分，與已起訴之
    94年6 月29日下午6 時46分許回溯24小時內之某時之施用海
    洛因1 次之犯行，係連續犯，已如前述，具有裁判上一罪之
    關係，並為起訴效力所及，本院自得併予審酌，附此敘明。
    又被告前於84年間因違反槍砲彈藥刀械管制條例及加重竊盜
    等罪，經臺灣高雄地方法院判處有期徒刑1 年確定；復於84
    年間因違反肅清煙毒條例案件，由臺灣高雄地方法院判處有
    期徒刑3 年4 月確定，上開2 案並定應執行刑為有期徒刑4
    年3 日，於92年9 月22日執行完畢，5 年以內再犯本件有期
    徒刑以上之罪，為累犯，依刑法第47條規定加重其刑，並遞
    加之。
四、原判決以被告甲○○罪證明確，因予適用毒品危害防制條例
    第10條第1 項、第18條第1 項前段，刑法第11條、第56條、
    第47條之規定，並審酌被告前於82年間即曾犯違反肅清煙毒
    條例及麻醉藥品管理條例等罪，經法院判處罪刑確定，84年
    間又犯違反肅清煙毒條例案件，復由法院判處有期徒刑3 年
    4 月確定，且均執行完畢，於毒品危害防制條例施行後，再
    於89年間因施用毒品犯行，經法院裁定觀察勒戒、強制戒治
    ，於強制戒治執行完畢，又於94年3 月間因施用毒品案件，
    經臺灣高雄地方法院於94年5 月31日以94年度訴字第1505號
    判決判處有期徒刑1 年，嗣確定在案，尚未執行時，且其於
    本院94年度訴字第1505號判決宣判未幾，立刻又為本件施用
    毒品犯行，此有臺灣高等法院被告前案紀錄表可按，顯見其
    早於82年間即有施用毒品之慣行，長期以來陷溺毒癮中，反
    復因毒品施用行為，陷於罪刑，仍無法自拔，為根除其毒癮
    ，自應施以較長期之強制禁絕處遇，期能達戒除之效，惟念
    其於審理中已坦承全部犯行，犯後態度尚佳等一切情狀，量
    處有期徒刑1 年10月；且敘明扣案之海洛因1 包（淨重0.08
    公克，與內含海洛因之包裝袋1 個），係查獲之毒品，爰依
    毒品危害防制條例第18條第1 項前段規定沒收銷燬之。其認
    事用法核無違誤，所處之刑亦屬適當。被告甲○○上訴意旨
    ，以本案為前案既判力效力所及，應為免訴判決為由，指摘
    原判決不當，為無理由，應予駁回。
據上論斷，應依刑事訴訟法第368條，判決如主文。
本案經檢察官張其主到庭執行職務。
中    華    民    國    95    年    2     月    15    日
                  刑事第二庭    審判長法  官  林正雄
                                      法  官  陳啟造
                                      法  官  黃壽燕
以上正本證明與原本無異。
如不服本判決應於收受本判決後10日內向本院提出上訴書狀，其
未敘述上訴理由者，並得於提起上訴後10日內向本院補提理由書
狀（均須按他造當事人之人數附繕本）「切勿逕送上級法院」。
中    華    民    國    95    年    2     月    15    日
                                      書記官  王婉蓉
附錄本判決論罪科刑法條：
毒品危害防制條例第10條第1項：
  施用第1級毒品者，處6月以上5年以下有期徒刑。


司法院資訊處製作；財團法人民間司法改革基金會備份。
